臺灣士林地方法院刑事判決　　　　　　100年度審訴字第100號
公　訴　人　臺灣士林地方法院檢察署檢察官
被　　　告　康倍源
選任辯護人　李岳明律師
上列被告因違反槍砲彈藥刀械管制條例案件，經檢察官提起公訴
（100 年度偵字第386 號），本院判決如下：
    主  文
康倍源未經許可，持有空氣槍，處有期徒刑拾月，併科罰金新臺
幣萬元，罰金如易服勞役，以新臺幣壹仟元折算壹日。緩刑貳
年。扣案之空氣槍壹支（槍枝管制編號北縣鑑0000000000號）、
CO2 鋼瓶壹瓶、非制式子彈（鋼珠丸）壹拾貳顆均沒收。
    事  實
一、康倍源明知可發射金屬或子彈具有殺傷力之空氣槍為管制物
    品，非經中央主管機關許可，不得持有，竟於民國93至94年
    間某日，在臺北縣汐止市（現已改制為新北市汐止區，以下
    逕以改制後之新名稱之）某處山區內，以新臺幣3000元之代
    價，購買具有殺傷力之空氣槍1 支（槍枝管制編號：北縣鑑
    0000000000號）及供發射該空氣槍所用之CO2 鋼瓶1 瓶、非
    制式子彈（鋼珠丸）12顆，並置放在其新北市○○區○○路
    206 之6 號7 樓住處房間內，而未經許可持有之。嗣於99年
    12月15日下午3 時許，康倍源於有偵查犯罪職權之機關或人
    員知悉其持有上開空氣槍犯行前，主動持上開具殺傷力之空
    氣槍1 支及供發射該空氣槍所用之CO2 鋼瓶1 瓶、非制式子
    彈（鋼珠丸）12顆等物，至臺北縣政府警察局（於99年12月
    25日改制為新北市政府警察局，下逕稱改制後之新名稱）汐
    止分局汐止派出所向警員自首此部分犯行並接受裁判，始查
    悉上情。
二、案經新北市政府警察局汐止分局報請臺灣士林地方法院檢察
    署檢察官偵查起訴。
    理  由
壹、程序部分：
    臺北縣政府警察局99年12月17日北縣警鑑字第0990204380號
    鑑驗書，性質上雖屬被告以外之人於審判外之書面陳述，惟
    按司法警察等偵查輔助人員於案件未移送檢察官偵辦前之調
    查犯罪階段，依據檢察長之概括授權，先行將查扣之槍砲等
    證物送請檢察機關預先核定之專責鑑定人或鑑定機關實施鑑
    定，基於檢察一體原則，該鑑定人或鑑定機關亦應視同受承
    辦檢察官所選任或囑託而執行鑑定業務，其所出具之書面鑑
    定報告乃係刑事訴訟法第206 條所定之鑑定人書面報告，屬
    傳聞證據法則之例外，且被告康倍源及其辯護人對該鑑定報
    告之證據能力，並不爭執，至本案辯論終結，均未聲明異議
    ，經本院審酌前開書面陳述作成時之情況，認為適當，應有
    證據能力。至以下所引其餘卷證資料（包含文書證據等證據
    ），被告康倍源及其辯護人於準備程序同意作為本案證據，
    且審判程序中復未於言詞辯論終結前表示異議，復查無違法
    取得之情事存在，自應認同具證據能力。
貳、實體部分：
一、上揭犯罪事實，業據被告康倍源於警詢、偵訊、本院準備程
    序及審理時均坦承不諱（見士檢100 年度偵字第386 號卷第
    8 至10頁、第53至54頁及本院100 年3 月21日準備程序筆錄
    第2 頁、100 年4 月11日審判筆錄第2 至5 頁），核與證人
    白小鳳於警詢之證述（見上開偵查卷第12至14頁）相符，並
    有前開空氣槍1 支（槍枝管制編號：北縣鑑0000000000號）
    、CO2 鋼瓶1 瓶、非制式子彈（鋼珠丸）12顆等扣案可資佐
    證。又將被告自首而主動交付之空氣槍1 支（槍枝管制編號
    ：北縣鑑0000000000號），經送請臺北縣政府警察局以檢視
    法、性能檢驗法、動能測試法鑑驗之結果，認係氣體動力式
    槍枝，以小型高壓氣體鋼瓶內氣體為發射動力，經以金屬彈
    丸測試3 次，其中彈丸（直徑5.97mm、重量0.88g ）最大發
    射速度為172 公尺／秒，計算其動能約為13焦耳，換算其單
    位面積動能為46焦耳／平方公分，此有該局99年12月17 日
    北縣警鑑字第0990204380號鑑驗書在卷可按（見上開偵查卷
    第59至61頁）。再依前開鑑驗書所附之殺傷力之相關說明：
    「一、殺傷力定義：依據司法院秘書長81年6 月11日秘台廳
     (二) 字第06985 號函釋示：殺傷力的標準為在最具威力的
    適當距離，以彈丸可穿入人體皮肉層之動能為基準。
    二、殺傷力之相關數據：( 一) 、美國軍醫總署定義：彈丸
    撞擊動能達58呎磅（約為78.6焦耳），則足以使人喪失戰鬥
    能力」，( 二) 、內政部警政署刑事警察局對活豬作射擊測
    試結果，彈丸單位面積動能達24焦耳／平方公分，則足以穿
    入豬隻皮肉層。( 三) 、依日本科學警察之研究結果，彈丸
    單位面積動能達20焦耳／平方公分，則足以穿透人體皮肉層
    。本件扣案之空氣槍經試射結果彈丸單位面積動能為46焦耳
    / 平方公分，顯已逾我國及日本前開科學實驗之結果，堪認
    該扣案之空氣槍1 枝確具有殺傷力甚明。依上，足認被告之
    任意性自白顯與事實相符。本案事證明確，被告犯行堪以認
    定，應予依法論科。
二、又被告為上開犯行後，司法院大法官會議於98年12月25日公
    布釋字第669 號解釋，認為槍砲彈藥刀械管制條例第8 條第
    1 項規定關於未經許可製造、販賣、運輸具殺傷力之空氣槍
    為處罰要件部分，不論行為人犯罪情節之輕重，均以無期徒
    刑或5 年以上有期徒刑之重度自由刑相繩，對違法情節輕微
    、顯可憫恕之個案，法院縱適用刑法第59條規定酌減其刑，
    最低刑度仍達有期徒刑2 年6 月以上，無從具體考量行為人
    所應負責任之輕微而為易科罰金或緩刑之宣告，尚嫌情輕法
    重，致罪責與處罰不相對應，故認上開有關空氣槍部分，對
    犯該罪而情節輕微者，未併為得減輕其刑或另為適當刑度之
    規定，對人民受憲法第8 條保障人身自由權所為之限制，有
    違憲法第23條之比例原則。為因應上開釋字第669 號解釋，
    槍砲彈藥刀械管制條例因而於100 年1 月5 日經總統以華總
    一義字第09900358611 號令修正公布，並於同年1 月7 日施
    行，修正後第8 條增訂第6 項：「犯第1 項、第2 項或第4
    項有關空氣槍之罪，其情節輕微者，得減輕其刑。」，查本
    案係由被告主動向有偵查犯罪職權之員警自首而查獲，且無
    證據顯示被告曾持上開空氣槍為任何不法之行為，堪認其違
    法情節尚屬輕微，經比較新舊法之結果，修正後之規定顯屬
    較有利於被告，依刑法第2 條第1 項但書之規定，本案自應
    適用上述修正後即現行槍砲彈藥刀械管制條例第8 條規定，
    先予敘明。
三、核被告所為，係犯修正後槍砲彈藥刀械管制條例第8 條第4
    項之未經許可持有空氣槍罪。被告自93至94年間某日起至99
    年12月15日下午3 時許主動報繳其持有之槍彈時止，持有前
    開具有殺傷力之空氣槍之行為，屬持有行為之繼續，應僅論
    以一罪。被告所持有之空氣槍雖具殺傷力，然彈丸單位面積
    動能僅達46焦耳／平方公分，殺傷力較低，對他人生命、身
    體、自由、財產等法益之危險較低，兼衡其持有空氣槍之動
    機係為休閒娛樂而向姓名、年籍均不詳之成年男子買下前開
    空氣槍備供射打小鳥使用，而持有之，此外復查無證據證明
    被告曾實際持該空氣槍更犯他罪，其持有之始顯非出於危害
    社會之不法目的，彰彰明甚，再查無證據證明被告有為其他
    犯罪之意圖，對於社會後續潛在之危險較低，與一般擁槍自
    重者不同，惡性程度相對輕微，堪認本件被告犯罪情節尚屬
    輕微，應依修正後槍砲彈藥刀械管制條例第8 條第6 項之規
    定減輕其刑。又按對於未發覺之罪自首而受裁判者，得減輕
    其刑。但有特別規定者，依其規定，刑法第62條定有明文，
    復按槍砲彈藥刀械管制條例第18條第1 項前段之犯本條例之
    罪自首，並報繳其持有之全部槍砲、彈藥、刀械者，減輕或
    免除其刑，乃屬自首之特別規定（最高法院92年度臺上字第
    422 號判決參照）。查，被告未經許可持有空氣槍之犯行，
    未為任何有偵查犯罪職權之公務員發覺前，即主動向新北市
    政府警察局汐止分局汐止派出所員警自首，並報繳其持有本
    案扣案之槍枝、CO2 鋼瓶及鋼珠等物而接受裁判等情，有警
    詢筆錄、扣押筆錄及扣押物品目錄表各1 份存卷可查（見上
    開偵查卷第8 至10頁、第15至18頁），足見被告於警方查覺
    其犯行前即自首並主動交出其持有之全數槍枝並接受裁判，
    揆諸上揭說明，自應依槍砲彈藥刀械管制條例第18條第1 項
    前段之規定，遞減輕其刑。爰審酌被告前未曾因故意犯罪受
    有期徒刑以上刑之宣告，有臺灣高等法院被告前案紀錄表在
    卷可稽。為休閒娛樂，一時失慮，而持有本案具殺傷力之空
    氣槍，所為固不足取，惟其犯後均已坦承犯行，並向員警自
    首且主動報繳所持有具殺傷力之槍枝，雖該槍枝於社會安全
    秩序有所危害，然酌其持有槍枝之犯罪動機單純，尚非出於
    供他人犯罪使用，且該槍枝之殺傷力超過殺傷力標準非鉅，
    實不如一般改造槍枝，犯罪情狀尚非重大，暨被告上開之素
    行、犯罪之動機、目的、手段等一切情狀，爰量處如主文所
    示之刑，並就罰金部分諭知如易服勞役之折算標準，以示懲
    儆。另斟上情，認被告因一時失慮，而犯本件之罪，犯後亦
    深表悔意，本院認被告經此偵審程序之教訓後，應能知所警
    惕，而無再犯之虞，並斟酌被告本身有正當之工作及正常之
    家庭生活，倘遽令被告入監服刑，對於其生涯及家庭均有嚴
    重之影響，因認對被告所處之刑以暫不執行為適當，爰依刑
    法第74條第1 項第1 款規定，併予宣告緩刑2 年，以勵自新
    。至扣案之空氣槍1 支（槍枝管制編號：北縣鑑0000000000
    號）具有殺傷力，係屬違禁物，而扣案之CO2 鋼瓶1 瓶為扣
    案槍枝之動能來源，扣案之非制式子彈（鋼珠丸）12顆，則
    為供扣案槍枝發射使用之物，均與扣案槍枝相結合而成一具
    有殺傷力之槍枝，應併視為違禁物，均應依刑法第38條第1
    項第1 款之規定，宣告沒收。
四、據上論斷，應依刑事訴訟法第299 條第1 項前段，修正後槍
    砲彈藥刀械管制條例第8 條第4 項、第6 項、槍砲彈藥刀械
    管制條例第18條第1 項前段，刑法第2 條第1 項但書、第11
    條、第42條第3 項前段、第74條第1 項第1 款、第38條第1
    項第1 款，判決如主文。
五、本案經檢察官呂寧莉到庭執行職務。
中    華    民    國  100    年     4    月    25     日
                  刑事第一庭審判長法  官  李育仁
                                  法  官  莊明達
                                  法  官  王沛雷
以上正本證明與原本無異。
如不服本判決應於收受判決後10日內向本院提出上訴書狀，並應
敘述具體理由；其未敘述上訴之理由者，應於上訴期間屆滿後20
日內向本院補提理由書（均須按他造當事人之人數附繕本），切
勿逕送上級法院。
                                  書記官  吳尚文
中    華    民    國  100    年     4     月    25     日
附錄：本案論罪科刑法條全文
修正後槍砲彈藥刀械管制條例第8 條
未經許可，製造、販賣或運輸鋼筆槍、瓦斯槍、麻醉槍、獵槍、
空氣槍或第4 條第1 項第1 款所定其他可發射金屬或子彈具有殺
傷力之各式槍砲者，處無期徒刑或5 年以上有期徒刑，併科新臺
幣1 千萬元以下罰金。
未經許可，轉讓、出租或出借前項所列槍枝者，處5 年以上有期
徒刑，併科新臺幣1 千萬元以下罰金。
意圖供自己或他人犯罪之用，而犯前二項之罪者，處無期徒刑或
7 年以上有期徒刑，併科新臺幣1 千萬元以下罰金。
未經許可，持有、寄藏或意圖販賣而陳列第1 項所列槍枝者，處
3 年以上10年以下有期徒刑，併科新臺幣7 百萬元以下罰金。
第1 項至第3 項之未遂犯罰之。
犯第1 項、第2 項或第4 項有關空氣槍之罪，其情節輕微者，得
減輕其刑。